【裁判字號】    89,上易,916
【裁判日期】    890608
【裁判案由】    詐欺
【裁判全文】
臺灣高等法院臺南分院刑事判決          八十九年度上易字第九一六號  Ａ
      上  訴  人
      即  被  告  甲  ○  ○
右上訴人因詐欺案件，不服臺灣嘉義地方法院八十九年度易字第八九號中華民國八十
九年二月二十九日第一審判決（起訴案號：臺灣臺南地方法院檢察署八十八年度偵字
第七四五四號），提起上訴，本院判決如左：
      主      文
原判決撤銷。
甲○○連續以詐術得財產上不法利益，累犯，處有期徒刑陸月。
      事      實
一、甲○○前因賭博案件，經臺灣嘉義地方法院判處有期徒刑五月確定，並於民國八
    十六年九月十九日執行完畢，詎仍不知悔改，基於意圖為自己不法利益之概括犯
    意，明知無清償能力，其所持有之聯邦商業銀行股份有限公司（下稱聯邦銀行）
    核發，卡號四五七九—五二００—七七０三號之信用卡使用額度僅為新台幣（下
    同）八萬元，且於八十七年十二月二日前已使用額滿，竟於八十七年十二月二日
    起，利用飛機航班無法連接金融機構電腦主機查詢信用卡各項資料之機會，連續
    持向如附表一及附表二所示之航空公司刷卡購物（金額、次數及日期如附表一、
    二所示），致如附表一及附表二所示之航空公司誤認其信用卡無問題，而允其以
    該信用卡消費，合計共獲得商品價值三十八萬二千三百零三元自己免付費之不法
    利益，嗣於八十八年一月十五日起，各航空公司陸續向聯邦銀行請款後，聯邦銀
    行始知上情。
二、案經聯邦銀行訴由臺灣嘉義地方法院檢察署檢察官偵查起訴。
      理      由
一、訊之上訴人即被告甲○○對於持用前開業已額滿之信用卡於飛機航班上刷卡購物
    之事實均坦承不諱，核與被害人聯邦銀行指訴之情節相符，並有催收紀錄表、信
    用卡申請書、簽帳單信用卡帳單資料查詢、臺灣嘉義地方法院支付命令、臺灣嘉
    義地方法院支付命令確定證明書、通知停卡前超額計算表及通知停卡後超額計算
    表各一份在卷可證。被告雖辯以︰伊知道額度已過，但以為銀行已提高額度才刷
    的云云。然查，被告明知該張信用卡業已使用額滿之事實，已據其於偵查中供明
    ︰那時伊在陸地上的特約商店已經不能刷了，因一時貪心，就在飛機上一直刷等
    語在卷，且被告如非知曉信用卡業已使用額滿而不得於陸地上之特約商店刷卡消
    費，又豈會集中於飛機上刷卡消費之理？又查被告於飛機上刷卡消費金額多達三
    十八萬二千三百零三元，已高於其使用額度甚多，足見被告確係明知信用卡業已
    使用額滿，此外復無任何證據證明被告於消費時有清償債款之計畫或財源，足徵
    其有消費後即不付價款予發卡之聯邦銀行，而得不法利益之意圖無疑，被告所辯
    不足採信，其犯行堪以認定。
二、核被告甲○○所為，係犯刑法第三百三十九條第二項之詐欺得利罪。公訴人認被
    告係犯刑法第三百三十九條第一項之詐欺取財罪，惟查被告明知其信用卡使用額
    度已額滿，利用飛機航班無法連接金融機構電腦主機查詢信用卡各項資料之機會
    ，向空公司刷卡購物消費後，即不付價款予發卡之聯邦銀行，使聯邦銀行蒙受支
    付被告上開刷卡消費金額三十八萬二千三百零三元之損失，其所為係犯詐欺得利
    罪，是起訴法條容有未洽，應予變更。被告先後多次犯行，時間緊接，所犯罪名
    相同，顯係出於概括之犯意為之，依連續犯之規定論以一罪，並依法加重其刑。
    查被告曾因賭博罪，經臺灣嘉義地方法院判處有期徒刑五月確定，並於八十六年
    九月十九日執行完畢，有卷附臺灣高等法院被告全國前案紀錄表可按，其受有期
    徒刑之執行完畢，五年以內再犯有期徒刑以上之本罪，為累犯，應依法遞加重其
    刑。又公訴人雖僅就附表二所示自八十七年十二月二十八日起至八十八年一月十
    五日止之犯行提起公訴，然檢察官就犯罪事實一部起訴者，其效力及於全部，本
    件被告甲○○自八十七年十二月二日起至同年月二十六日止如附表一所示之犯罪
    事實，與起訴之前揭論罪科刑如附表二所示之犯行部份，有連續犯之關係，屬裁
    判上一罪，法院自得一併審理，附此敘明。
三、原審予被告論科，固非無見，惟被告所為係犯詐欺得利罪，原判決認被告係犯詐
    欺取財罪，顯有未洽。被告上訴意旨仍執陳詞否認其有詐欺之犯行，雖不足採，
    但原判決既有可議，無可維持，應由本院撤銷原判決改判。爰審酌被告素行、犯
    罪之手段、僅因一時貪念致罹刑典、犯後積極與被害人和解，有聯邦銀行全行代
    理收款申請書二紙在卷可稽等一切情狀，量處如主文第二項所示之刑，以資懲儆
    。
據上論結，應依刑事訴訟法第三百六十九條第一項前段、第三百六十四條、第二百九
十九條第一項前段、第三百條，刑法第五十六條、第三百三十九條第二項、第四十七
條，罰金罰鍰標準條例第一條前段，判決如主文。
本案經檢察官李傳來到庭執行職務。
中    華    民    國      八十九      年      六      月        八      日
                                  臺灣高等法院臺南分院刑事第三庭
                                      審判長法官  黃    聰    明
                                            法官  李    文    福
                法官  黃    三    哲
右正本證明與原本無異。
不得上訴。
                                      法院書記官  陳    淑    貞
中    華    民    國      八十九      年      六      月       九       日
附錄本案論罪科刑適用之法條全文：
刑法第三百三十九條：
意圖為自已或第三人不法之所有，以詐術使人將本人或第三人之物交付者，處五年以
下有期徒刑、拘役或科或併科一千元以下罰金。
以前項方法得財產上不法利益或使第三人得之者，亦同。
前二項之未遂犯罰之。


司法院資訊處製作；財團法人民間司法改革基金會備份。
